臺灣臺中地方法院刑事判決
110年度易字第1781號
公  訴  人  臺灣臺中地方檢察署檢察官
被      告  唐英智



上列被告因恐嚇取財案件，經檢察官提起公訴（110年度偵字第1
0306號），本院判決如下：
    主    文
丁○○共同犯強制罪，處有期徒刑陸月，如易科罰金，以新臺幣壹
仟元折算壹日。
其餘被訴部分，無罪。
    犯罪事實
一、丁○○與林宏明（共同對丙○○犯強制罪部分，另經本院以110
    年度易字第1991號判決確定）因不滿丙○○對外指摘其2人對
    丙○○有不禮貌之言行，而於民國109年12月28日凌晨2時19分
    許，在臺中市○○區○○路0段000號「大都會KTV」503包廂內，
    與丙○○商討解決之道，詎丁○○與林宏明竟共同基於強制之犯
    意聯絡，於同日凌晨2時25分許，由丁○○以「我坦白跟你說
    我丁○○的人會打女人你敢相信嗎？」、「我如果沒有用雙B
    把永和豆漿圍起來的話，我就隨便你…」、「你等下就跟我
    上車，我不騙你，要叫人輪姦你很簡單」、「綁在二水，鞭
    炮給她放下去，猴子就來了，讓螞蟻咬」、「再用冰塊塞你
    屁股洞，我沒騙你，幹你老欸，雞掰洞再給你貫米兇油」等
    語；林宏明則以「你真的好哩家在，是我已經結婚生3個小
    孩，以我以前的個性，我一定把你綁來去山上放屁」、「不
    用放鞭炮，林北綁起來樹上，用針筒抽她血，抽起來丟掉，
    等她沒血的時候她就知道痛苦了」、「那是用糖水拉，抹在
    身體上螞蟻爬起來一直咬」等危害丙○○身體、生命安全，及
    影響丙○○之母乙○○工作處所生意之話語恫嚇丙○○，要求丙○○
    簽立悔過書及切結書，丙○○因而心生畏懼，遂依指示先後簽
    立內容為「本人：丙○○  下次不會亂講話  要是還有下次我
    就叫我媽媽出來道歉，我對不起大家照顧我的人在這裡跟大
    家道歉，對不起。以上所說的：是否屬實我說的話，如有不
    實的話丁○○、林宏明將保留法律追訴（毀謗、附帶民事球場
    （求償）丁○○、林宏明一人個（各）貳拾萬賠償，如丙○○無
    力償還由乙○○全額償還此悔過書沒人逼我都是我的意思，空
    口無貧（憑），依此歷（立）據」之悔過書，及內容為「慈
    （茲）因本人丙○○因毀謗丁○○名譽、丁○○跟丙○○以（已）達
    成共識賠償貳拾萬新台幣沒有任何異議本人丙○○特例（立）
    開此切結書貳拾萬元正」之切結書各1紙，交與丁○○收執；
    丁○○復承接前揭強制之犯意，要求丙○○及一同前往大都會KT
    V之戊○○需支付當日包廂費共新臺幣（下同）3280元，否則
    不准離去，而因丙○○甫遭丁○○等人以上開言語脅迫，戊○○亦
    因在場見聞，2人在畏懼心理延續下，應允支付，然因丙○○
    並無足額之現金，便由戊○○以行動電話下載銀行軟體作業系
    統，匯款3280元至丁○○指定之金融帳戶內為之，丁○○即以此
    等脅迫方式使丙○○、戊○○行無義務之事。
二、案經丙○○訴由臺中市政府警察局清水分局報請臺灣臺中地方
    檢察署檢察官偵查起訴。
    理    由
壹、有罪部分：
一、證據能力部分：
    本案下列所引用被告丁○○以外之人於審判外之陳述，並無符
    合刑事訴訟法第159條之1第1項規定之情形，檢察官及被告
    於本院依法調查上開證據之過程中，已明瞭其內容，足以判
    斷有無刑事訴訟法第159條第1項不得作為證據之情事，而均
    未聲明異議，另被告於準備程序時，則明示均同意有證據能
    力（見本院卷第92頁），本院審酌上開陳述作成時之情況，
    並無違法取證之瑕疵，認以之作為證據為適當，揆諸刑事訴
    訟法第159條之5之規定及最高法院104年度第3次刑事庭會議
    決議之意旨，應具有證據能力。另卷附之非供述證據部分，
    均不涉及人為之意志判斷，與傳聞法則所欲防止證人記憶、
    認知、誠信之誤差明顯有別，核與刑事訴訟法第159條第1項
    之要件不符。上開證據既無違法取得之情形，且經本院依法
    踐行調查證據程序，自應具有證據能力，合先敘明。
二、認定犯罪事實所憑之證據及理由：
　　訊據被告坦承有與共犯林宏明在大都會KTV接連對告訴人丙○○告以上開話語，並要求告訴人簽立悔過書與切結書及支付
    包廂費，惟否認有何強制罪之犯行，辯稱：是因為很氣告訴
    人亂說話才會講上開話語，要求告訴人立切結書，是要告訴
    不要再亂說話，且當日前往大都會KTV目的是談告訴人的事
    情，費用當然要由告訴人支付云云。經查：
(一)被告與共犯林宏明因不滿告訴人對外指摘渠2人對之有不禮
    貌之言行，而於109年12月28日凌晨2時19分許，在臺中市○○
    區○○路0段000號「大都會KTV」503包廂內，與告訴人商討解
    決之道，嗣於同日凌晨2時25分許，被告向告訴人告以「我
    坦白跟你說我丁○○的人會打女人你敢相信嗎？」、「我如果
    沒有用雙B把永和豆漿圍起來的話，我就隨便你…」、「你等
    下就跟我上車，我不騙你，要叫人輪姦你很簡單」、「綁在
    二水，鞭炮給她放下去，猴子就來了，讓螞蟻咬」、「再用
    冰塊塞你屁股洞，我沒騙你，幹你老欸，雞掰洞再給你貫米
    兇油」等語；共犯林宏明則告以「你真的好哩家在，是我已
    經結婚生3個小孩，以我以前的個性，我一定把你綁來去山
    上放屁」、「不用放鞭炮，林北綁起來樹上，用針筒抽她血
    ，抽起來丟掉，等她沒血的時候她就知道痛苦了」、「那是
    用糖水拉，抹在身體上螞蟻爬起來一直咬」等話語，並令告
    訴人簽立事實欄所載內容之切結書及切結書各1紙，交與被
    告收執，嗣被告復要求告訴人及一同前往大都會KTV之被害
    人戊○○需支付當日包廂費共3280元，然因告訴人並無足額之
    現金，乃由被害人戊○○以行動電話下載銀行軟體作業系統，
    匯款3280元至被告指定之金融帳戶內以為支付等情，經被告
    於警詢、偵查、本院準備程序及審理時坦認（見偵10306號
    卷第49至53頁、第204至205頁，本院卷第88至89頁、第256
    至257），核與告訴人於警詢、偵查中之指述、被害人戊○○
    於警詢及偵查中、證人庚○○、甲○○於警詢及本院審理時之證
    述相符（見偵10306號卷第55至62頁、第85至88頁、第181至
    187頁、第199至205頁，本院卷第70至96頁），並有丙○○指
    認丁○○犯罪嫌疑人紀錄表、臺中市○○區○○路0段000號「大都
    會KTV」監視錄影畫面擷圖及影像譯文、丙○○簽立切結書及
    悔過書原本、戊○○網路轉帳交易明細、丙○○提出「大都會KT
    V」現場錄音譯文暨光碟1片、中國信託商業銀行股份有限公
    司110年5月4日中信銀字第110224839112290號函暨附件：戊○○帳戶(帳號000000000000號)存款交易明細、自動化交易LO
    G資料-財金交易、聯邦商業銀行110年6月1日聯業管(集)字
    第11010328010號調閱資料回覆暨附件：庚○○帳戶(帳號0000
    00000000號)開戶資料、臺中市政府警察局清水分局警員製
    作之「大都會KTV」現場錄音譯文等在卷可參（見偵10306號
    卷第63至67頁、第89至149頁、193至195頁、第219至223頁
    、第227至233頁、第239至263頁），此部分事實堪以認定。
(二)而按刑法第304條之強制罪所保護之法益係個人之意思決定
    自由以及身體活動自由，所謂強暴是指有形力量之施用，脅
    迫是指以使人心生畏懼之事為加害之通知，而強暴、脅迫之
    程度，只須達於足以妨礙他人意思決定或身體活動之自由，
    從而接受行為人之意思來進行事項即為已足，並非以被害人
    之自由完全受其壓制為必要（最高法院28年度上字第3650號
    判決要旨參照）；再所謂使人行無義務之事，係指行為人並
    無任何權利（力），對方亦無義務，而使對方為一定之作為
    或不作為之行為。本案被告與共犯林宏明輪流接連對告訴人
    告以上開話語，衡諸其等內容已足使接收訊息之人恐其生命
    、身體受害而心生畏怖，足以妨礙他人意思決定或身體活動
    之自由；又告訴人於偵查中已明確指稱：在KTV有寫悔過書
    ，我沒有願意寫，聽到丁○○說「我坦白跟你說我丁○○的人會
    打女人」之語會感到害怕等語（見偵10306號卷第199至205
    頁）。足見告訴人確係在被告與共犯林宏明共同以危害身體
    、生命安全，及影響乙○○工作處所生意之話語之脅迫下，始
    為簽立切結書及悔過書之無義務之行為無誤。再者，當日在
    大都會KTV之消費款終固係由被害人戊○○以行動電話下載銀
    行軟體作業系統，匯至被告指定之金融帳戶內為之，然此應
    係告訴人及被害人戊○○受制於被告以不支付即不准離去之行
    止，又告訴人甫遭被告及共犯林宏明以前詞脅迫而簽立切結
    書及悔過書，而無奈支付使然，此觀被害人戊○○於偵查中證
    稱：當天包廂費是我支付，我沒有願意支付，因丁○○說處理
    丙○○的事情，說我們付錢才要讓我們走，但是丙○○沒有錢，
    我因為害怕才付，匯款金額是3280元等語（見偵10306號卷
    第202至203頁），告訴人於偵查中亦指稱：109年12月28日
    是丁○○打電話給戊○○，叫我過去包廂的，說我講丁○○壞話，
    所以我馬上過去，他要我付3280元時，我會害怕等語（見偵
    10306號卷第199至203頁）即明。是被告上開辯解並無可採
    。至證人庚○○及甲○○雖於警詢及證人庚○○於本院審理時證稱
    ：切結書及悔過書係告訴人在自由意識下寫的，沒有人脅迫
    告訴人，丁○○沒說要付包廂費才可以走。丁○○沒有說要加害
    女生（指告訴人）的話，單純就是說如果亂講話會查明，然
    後去跟媽媽講云云（見偵10306號卷第182頁、第186頁，本
    院卷第80至81頁），然此皆與上開現場錄音譯文內容不符，
    顯係迴護被告之詞，不足作為對被告有利認定之憑據。
(三)綜上所述，本案事證已臻明確，被告上開犯行洵堪認定，應
    依法論科。　　
三、論罪科刑：
(一)核被告所為，係犯刑法第304條第1項之強制罪。被告以事實
    欄所述之恐嚇言語，脅迫告訴人簽立悔過書及切結書而行無
    義務之事，所為恐嚇行為應係其強制行為之一部份，不另論
    罪。公訴意旨雖認被告與共犯林宏明係共同基於為自己不法
    所有之意圖，使告訴人簽立悔過書及切結書，復要求告訴人
    及被害人戊○○支付包廂費3280元，而皆涉恐嚇取財罪云云，
    然參酌上開悔過書記載之內容、告訴人於警詢時所陳：丁○○
    要我寫切結書，內容由丁○○念給我聽，我聽著寫。他並警告
    我，還有下次的話，他要憑這一張切結書跟我討20萬元等語
    （見偵10306號卷第56頁），及被告於要求告訴人簽立切結
    書時已表明：寫這個我不會跟她拿，但是我一旦聽到聲音的
    話，我就要跟她討了之語（見偵10306號卷第253頁），可知
    被告及共犯林宏明要求告訴人簽立切結書及悔過書之目的，
    係要告訴人勿再對外指摘足妨害渠等名譽之話語，否則即要
    對之求償，而非有意以此取得財物，尚難憑此遽認被告及共
    犯林宏明即有共同為自己不法所有之意圖，被告辯稱只是要
    告訴人不要再散布謠言之辯解，尚非無據；另被告因認係為
    處理與告訴人間之紛爭而前往大都會KTV，故應由告訴人、
    被害人戊○○支付包廂費乙節，經其陳明如上，姑不論被告此
    部分之主張是否合理，然其既係因此而要求支付，則被告就
    包廂費部分是否即有為自己不法所有意圖之主觀犯意，實有
    可疑，惟此不影響被告以脅迫方式使告訴人、被害人戊○○行
    支付包廂費之無義務之事之認定。是公訴意旨認被告此部分
    均係犯刑法第346條第1項之恐嚇取財罪，容有誤會，惟此二
    者基本社會事實同一，且本院於審理時已當庭對被告告知所
    為亦有可能涉犯刑法第304第1項之強制罪名（見本院卷第25
    7頁），足保障被告防禦權及為己答辯機會，爰依刑事訴訟
    法第300條之規定，予以變更起訴法條。
(二)被告與共犯林宏明就上開脅迫使告訴人簽立悔過書及切結書
    部分，具有犯意聯絡及行為分擔，應論以共同正犯。
(三)被告先後脅迫告訴人簽立悔過書及切結書、支付包廂費，而
    使告訴人行無義務之事，係本於同一犯意，於密切接近之時
    間及同一地點為之，依一般社會觀念，該等密接行為間之獨
    立性極為薄弱，時間差距上難以強行分開，在法律上應認數
    個舉動之接續施行，為包括之一行為，應評價為接續犯，僅
    論以單純一罪。公訴意旨認應予數罪併罰，容有所誤。又被
    告以一行為同時脅迫告訴人、被害人戊○○支付包廂費，係以
    一強制行為，同時侵害其2人之法益，為想像競合犯，應依
    刑法第55條前段規定，論以一強制罪。
(四)爰以行為人之責任為基礎，審酌被告前有犯偽造有價證券、
    公共危險、侵占、竊盜、詐欺、妨害自由、公然侮辱及違反
    動產擔保交易法等罪經科刑之紀錄，有臺灣高等法院被告前
    案紀錄表在卷可參，素行不佳，尤以，其於107年間所犯詐
    欺罪，甫於108年8月16日易科罰金執行完畢，被告猶不知警
    惕，因認告訴人在外指摘關於其負面之言行，未試圖理性溝
    通或循正當法律途徑解決，反與共犯林宏明共同以脅迫之手
    段迫使告訴人簽立悔過書及切結書，復要求告訴人、被害人
    戊○○支付包廂費，令其等行無義務之事，完全視公權力如無
    物，亦使告訴人、被害人戊○○心生恐懼而影響生活安寧，復
    考量被告於本案立於主導地位及其為前揭脅迫行為之手段暨
    強度之犯罪參與及危害程度，又被告於犯後始終否認犯行，
    未見任何悔意，亦未賠償告訴人、被害人戊○○之損害，就犯
    後態度上無從為其有利之考量，暨被告自陳之教育程度、職
    業、家庭生活狀況（見本院卷第258頁）等一切情狀，量處
    如主文第1項所示之刑，並諭知如易科罰金之折算標準，以
    資懲儆。
四、沒收部分：
(一)告訴人簽立之悔過書及切結書，固為被告違犯本案之犯罪所
    得，然告訴人供稱被告已將之交付與證人乙○○等語（見偵10
    306號卷第61頁），並經證人乙○○證述無訛（見偵10306號卷
    第203頁），是悔過書及切結書已非被告所有之物，自無從
    宣告沒收。
(二)又被告固令被害人戊○○支付3280元至其指定之帳戶，然此乃
    係在場使用包廂之人應支付與店家之對價，尚難認屬被告之
    犯罪所得，故亦無從宣告沒收。
貳、無罪部分：
一、起訴意旨另略以：被告明知所持有之切結書係恐嚇取財而來
    ，並非確實存在有債權債務關係，另意圖為自己不法之所有
    ，於110年1月2日17時34分許，攜帶上述告訴人所簽立之切
    結書，前往證人乙○○在臺中市○區○○路0段00號工作之豆漿店
    內，要求證人乙○○支付至少6000元，並佔據該店面空間拒絕
    離去，使證人乙○○擔心將影響雇主對其評價而喪失工作機會
    ，致生危害其財產安全，遂央求同事支借2000元後，交予被
    告。因認被告此部分所為，係犯刑法第346條第1項之恐嚇取
    財罪等語。
二、按犯罪事實應依證據認定之，無證據不得認定犯罪事實；不
    能證明被告犯罪或其行為不罰者，應諭知無罪之判決，刑事
    訴訟法第154條第2項及第301條第1項分別定有明文。又按認
    定不利於被告之事實，應依積極證據，倘積極證據不足為不
    利於被告事實之認定時，即應為有利於被告之認定，自不必
    有何有利之證據。事實之認定應憑證據，如未能發現相當證
    據，或證據不足以證明，即不能以推測或擬制之方法，以為
    裁判基礎。而認定犯罪事實所憑之證據，包括直接證據與間
    接證據。無論直接或間接證據，其為訴訟上之證明，須於通
    常一般之人均不致有所懷疑，可得確信其為真實之程度者，
    始可據為有罪之認定。倘其證明尚未達到此一程度，而有合
    理之懷疑存在，致使無從形成有罪之確信，根據罪疑唯輕、
    罪疑唯有利被告之原則，即不得遽為不利被告之認定（最高
    法院30年上字第816號、40年台上字第86號、76年台上字第4
    986號判例意旨參照）。復按刑事訴訟法第161條第1項規 定
    ：檢察官就被告犯罪事實，應負舉證責任，並指出證明之 
    方法。因此，檢察官對於起訴之犯罪事實，應負提出證據及
     說服之實質舉證責任。倘其所提出之證據，不足為被告有
    罪 之積極證明，或其指出證明之方法，無從說服法院以形
    成被 告有罪之心證，基於無罪推定之原則，自應為被告無
    罪判決 之諭知（最高法院92年台上字第128號判例意旨參照
    ）。　
三、起訴意旨認被告涉犯上開恐嚇取財罪嫌，無非係以告訴人於
    警詢之指述、證人乙○○於警詢及偵查中之證述等為其主要論
    據。訊據被告坦認有前往證人乙○○工作處所之事實，然否認
    有何恐嚇取財犯行，辯稱：是去要求證人乙○○負擔伊代告訴
    人支付之租金，沒有說不負擔會怎樣，且提出切結書只是給
    證人乙○○看確實係由告訴人簽署之文件，並非藉此向證人乙○○索款等語。
四、經查：
(一)被告於110年1月2日17時34分許，攜帶上述告訴人所簽立之
    切結書，前往證人乙○○在臺中市○區○○路0段00號工作之豆漿
    店內，其有提出切結書與證人乙○○，及當日有像證人乙○○收
    取2000元之事實，經被告於警詢、偵查、本院準備程序及審
    理時坦認（見偵10306號卷第53頁、第205頁，本院卷第88至
    89頁、第254頁），核與告訴人於警詢、證人乙○○於警詢及
    偵查中之證述相符（見偵10306號卷第56頁、第69至71頁、
    第202至203頁），此部分事實，堪以認定。
(二)而告訴人於110年1月3日警詢時證稱：110年1月2日17時34分
    許，丁○○1個人到我媽媽上班的地方，要求我媽給他1個紅包
    6000元，不給錢不離開，我媽臨時沒有錢，便找老闆借2000
    元給他，丁○○將我簽的切結書還給我媽，並稱過幾天還會有
    人來找我媽談這件事等語。證人乙○○於110年1月25日警詢時
    證稱：丁○○賴這不走，說他從這麼遠來這邊，妳要包個紅包
    給我，我問他要包多少，他說6000元，我向丁○○說我沒有錢
    ，丁○○要我向老闆或同事借，我說我已經欠老闆很多錢了，
    他才說那妳包2000元紅包給我就好。丁○○沒有強暴、脅迫我
    一定要給錢等語；復於110年4月27日偵查中證稱：110年1月
    2日17時34分，丁○○到我上班地點找我，他說丙○○說他壞話
    ，他拿切結書及悔過書來給我，要我補償他一下，要我拿60
    00元紅包給他，我跟他說我沒有錢，他就是賴在那邊不走，
    然後叫我去跟同事或跟誰借都好，所以我才跟同事借2000元
    ，我給他2000元後，他才把那兩張給我。給丁○○2000元，是
    因為對方拿切結書及悔過書，至於我有沒有害怕，我是覺得
    還好等語。
(三)則依告訴人、證人乙○○上開證述，可認被告固有持告訴人簽
    署之切結書及悔過書前往向證人乙○○索款，然其並未出言恫
    嚇或有何脅迫之行為。是實無從認被告對證人乙○○有何恐嚇
    取財之犯行。
五、綜上所述，就向證人乙○○索款部分，無證據證明被告有何出
    言恫嚇或有何脅迫之行為，本案依公訴人所提出之證據，尚
    不足以證明被告有起訴意旨所指此部分之恐嚇取財之罪嫌，
    公訴人既無法為充足之舉證，無從說服本院形成被告有罪之
    心證，基於「罪證有疑、利於被告」之原則，自應為有利於
    被告之認定，此部分屬不能證明被告犯罪，依法自應為無罪
    之諭知。
據上論斷，應依刑事訴訟法第299條第1項前段、第300條、第301
條第1項，刑法第28條、第304條第1項、第41條第1項前段，刑法
施行法第1條之1第1項，判決如主文。
本案經檢察官陳佞如提起公訴，檢察官己○○到庭執行職務。
中　　華　　民　　國　　111 　年　　 5　　月　　12　　日
                  刑事第十四庭  審判長法  官  黃司熒
                                      法  官  田雅心
                                      法  官  江健鋒
以上正本證明與原本無異。
如不服本判決，應於收受本判決後20日內向本院提出上訴書狀，
其未敘述上訴理由者，並得於提起上訴後20日內向本院補提理由
書狀（均須按他造當事人之人數附繕本）「切勿逕送上級法院」
。
告訴人或被害人如不服判決，應備理由具狀向檢察官請求上訴，
上訴期間之計算，以檢察官收受判決正本之日起算。
                                      書記官　呂偵光
中　　華　　民　　國　　111 　年　　 5　　月　　12　　日

附錄本案論罪科刑法條全文：
中華民國刑法第304條：
以強暴、脅迫使人行無義務之事或妨害人行使權利者，處3年以
下有期徒刑、拘役或9千元以下罰金。
前項之未遂犯罰之。